臺灣桃園地方法院行政訴訟判決　
110年度交字第386號
原      告  崔元哲  

被      告  桃園市政府交通事件裁決處
                      設桃園市○○區○○路00號7至8樓
代  表  人  張丞邦    住同上
訴訟代理人  黃一鳴律師
上列當事人間交通裁決事件，原告不服被告民國110年8月17日桃
交裁罰字第58-DG0000000號裁決，提起行政訴訟，本院判決如下
：
    主  文
原告之訴駁回。
訴訟費用新臺幣參佰元由原告負擔。
    事實及理由
壹、程序部分
一、本件原告不服被告於民國以110年8月17日桃交裁罰字第58-D
    G0000000號裁決書（下稱原處分）所為之裁決，向本院提起
    撤銷訴訟，依兩造書狀所述各節及卷內資料所示，本件事證
    已臻明確，本院認無經言詞辯論之必要，爰依行政訴訟法第
    237 條之7 之規定，不經言詞辯論而為判決。
貳、實體部分
一、事實概要：原告於110年3月27日10時35分許，駕駛訴外人和
    雲行動服務股份有限公司台南分公司所有之車牌號碼000-00
    00號租賃小客車（下稱系爭車輛），行經桃園市○○區○○路○○
    ○路○○○○○○○○號誌仍駛入機車停等區暫停，經民眾檢舉，為
    桃園市政府警察局桃園分局（下稱舉發機關）景福派出所員
    警以桃警局交字第DG0000000號舉發違反道路交通管理事件
    通知單（下稱系爭舉發單）對車主逕行舉發其違反第60條第
    2項第3款規定，並載明應於110年6月10日前到案。嗣經車主
    辦理歸責予原告，原告並於110年6月8日到案陳述意見，被
    告於110年8月17日仍認原告於上開時、地有「不遵守道路交
    通標線之指示」之違規事實明確，乃依道交條例第60條第2
    項第3款及第85條第1項等規定，以原處分裁處原告罰鍰新臺
    幣（下同）900元，原處分並於110年8月19日送達予原告。
    原告不服原處分，於110年8月23日向本院提起本件行政訴訟
    。
二、原告起訴主張：燈號之設計應合理考量駕駛人之反應時間，
    否則難謂駕駛人有過失。原告在綠燈轉黃燈時及時煞車，雖
    未超速但煞車距離仍不足，以致於無法避免進入機車停等區
    ，並無過失等語。並聲明：原處分撤銷。
三、被告則以：
  ㈠按道交條例第7條之1規定：「對於違反本條例之行為者，民
    眾得敘明違規事實或檢具違規證據資料，向公路主管或警察
    機關檢舉，經查證屬實者，應即舉發。但行為終了日起逾七
    日之檢舉，不予舉發。」、第60條第2項第3款規定：「汽車
    駕駛人，駕駛汽車有下列情形之一，而本章各條無處罰之規
    定者，處新臺幣九百元以上一千八百元以下罰鍰：三、不遵
    守道路交通標誌、標線、號誌之指示。」、第85條第1項規
    定：「本條例之處罰，受舉發違反道路交通管理事件之受處
    罰人，認為受舉發之違規行為應歸責他人者，應於舉發違反
    道路交通管理事件通知單應到案日期前，檢附相關證據及應
    歸責人相關證明文件，向處罰機關告知應歸責人，處罰機關
    應即另行通知應歸責人到案依法處理。逾期未依規定辦理者
    ，仍依本條例各該違反條款規定處罰。」。復按道路交通標
    誌標線號誌設置規則第146條規定：「標線用以管制交通，
    係表示警告、禁制、指示之標識，以線條、圖形、標字或其
    他導向裝置劃設於路面或其他設施上。」、第174條之2第1
    項規定：「機慢車停等區線，用以指示大型重型機車以外之
    機車駕駛人、慢車駕駛人於紅燈亮時行駛停等之範圍，其他
    車種不得在停等區內停留。本標線視需要設置於行車速限每
    小時六十公里以下之道路，且設有行車管制號誌路口之停止
    線後方。但禁行機車或紅燈允許右轉車道不得繪設。」、同
    條第2項規定：「機慢車停等區線，線型為白色長方形，橫
    向（前後）線寬二十公分，縱向（二側）線寬十或十五公分
    ，縱深長度為二點五公尺至六公尺，並視需要於機慢車停等
    區內繪設機車及慢車圖案或白色標字。」。
  ㈡依舉發機關110年7月12日桃警分交字第1100042440號函略以
    ：「旨案為本分局110年3月29日受理民眾檢舉違反道路交通
    管理事件，經審視所附佐證圖像顯示，旨揭車輛於同月27日
    10時35分，在桃園市桃園區中山路與民權路口不遵守道路交
    通標線指示，因違規事實明確，本分局依道路交通管理處罰
    條例第60條第2項第3款規定製單(桃警局交字第DG0000000號
    )舉發，核無違誤」。依採證光碟於影片時間2021/03/27 10
    ：35：33時，路口燈光號誌已為紅燈，而於影片時間2021/0
    3/27 10：35：34時，系爭車輛未於機車停等區前停止，而
    係無視標線逕自占用機車停等區停等紅燈，有舉發影片為證
    ，足認原告紅燈占用機車停等區無誤。道路交通標誌標線號
    誌設置規則第174條之2第1項規定，已明定機車停等區線，
    用以指示大型重型機車以外之機車駕駛人於紅燈亮時行駛停
    等之範圍，其他車種不得在停等區內停留，因此汽車或大型
    重型機車駕駛人行駛至機車停等區線之前，即負有判斷前方
    道路狀況是否可使汽車或大型重型機車通過之下，始可繼續
    行駛通過，否則駕駛人即負有紅燈亮起時應在機車停等區線
    前停駛之義務，本件原告因判斷錯誤占用機車停等區之違規
    情事，系爭車輛駕駛人至少即應具有過失占用機車停等區之
    違規行為至明。且駕駛人欲行經交岔路口前，尤應先行提高
    注意燈光號誌之顯示內容，若駕駛人如在進入路口前見綠燈
    轉為黃燈時，應即時減速隨時作「停車準備」以便於紅燈時
    於停止線前及時煞停，倘如在停止線前方另設有機車停等區
    線時，更應提早預備煞停，以免駛入機車停等區內停留。系
    爭車輛因有「不遵守道路交通標線之指示」之情，該當道交
    條例第60條第2項第3款及第85條第1項等規定所定要件，原
    處分並無違誤等語置辯。並聲明：原告之訴駁回。
四、本件爭點：系爭路口之號誌運作有無缺失？違規事實是否明
    確？原告有無故意或過失？
五、本院之判斷：
  ㈠按「駕駛人駕駛汽車，除應遵守道路交通標誌、標線、號誌
    之指示，並服從交通指揮人員之指揮。」、「機慢車停等區
    線，用以指示大型重型機車以外之機車駕駛人、慢車駕駛人
    於紅燈亮時行駛停等之範圍，其他車種不得在停等區內停留
    。本標線視需要設置於行車速限每小時六十公里以下之道路
    ，且設有行車管制號誌路口之停止線後方。但禁行機車或紅
    燈允許右轉車道不得繪設。」，道路交通安全規則第90條及
    道路交通標誌標線號誌設置規則第174 條第1 項分別定有明
    文。上開道路交通標誌標線號誌設置規則係依據道交條例第
    4條第3 項授權而訂定，乃係為執行母法所為之細節性、技
    術性規定，且未逾越母法授權意旨與範圍，自得為被告採為
    執法之依據。次按「汽車駕駛人，駕駛汽車有下列情形之一
    ，而本章各條無處罰之規定者，處新臺幣900 元以上1800元
    以下罰鍰：三、不遵守道路交通標誌、標線、號誌之指示。
    」，道交條例第60條第2 項第3 款亦有明定
  ㈡本院依職權勘驗卷附採證光碟之結果略以：「影像為檢舉人
    行車記錄器畫面，檢舉人車輛行駛於RCG-0782號自小客車（
    下稱系爭車輛）後方，日期為『2021/03/27』，影片開始時，
    前方路口號誌已為圓形黃燈，此時系爭車輛距離停止線前機
    車停等區仍有10公尺左右之距離，車速不快，隨後系爭車輛
    開始煞車。於影片時間1 秒時，路口號誌變為圓形紅燈，系
    爭車輛仍未煞停，此時系爭車輛車頭距離機車停等區約1 公
    尺之距離。影片時間2 秒時，系爭車輛進入機車停等區方煞
    停，且前半部車身均在機車停等區內。」，上開勘驗內容，
    業經本院製作勘驗筆錄並函達兩造命表示意見在卷可參（見
    本院卷第54至64頁) 。
  ㈢依勘驗結果所呈，可見系爭車輛確實在面對圓形紅燈號誌時
    進入機車停等區臨停，違規事實明確。雖原告主張該處號誌
    並未考量駕駛人之反應時間，原告並無過失等語，惟按行車
    管制號誌之黃色燈號時間為何，乃道路交通標誌標線號誌設
    置規則第231 條第1 項所明定，主管機關除參照該條規定外
    ，得再依據具體路況調整黃色燈號秒數之設置，雖賦予主管
    機關彈性調整之空間，亦未流於恣意，駕駛人均有遵守之義
    務。且依勘驗影像所見，系爭車輛在面對圓形黃燈號誌時，
    距離機車停等區仍有10公尺之距離，且當時車速緩慢，系爭
    車輛並已開始煞車，顯無不能即時煞車之情。但原告卻仍駕
    駛系爭車輛滑行進入機車停等區始停止，顯然並非因燈號變
    換致使煞車不及之緣故。又原告既為合法持有駕駛執照之成
    年駕駛人，應知靠近路口時應充分注意號誌、標誌及路口車
    況，並隨時做適當之應對。其明知號誌已為圓形黃燈，卻仍
    不及時煞車，並於圓形紅燈號誌時進入機車停等區臨停，即
    已違反該處標線之規制，縱非故意，亦顯有應注意能注意卻
    不注意之過失，原告主張核非可採。
六、綜上所述，原告確有駕駛系爭車輛面對紅燈號誌仍未遵守標
    線指示，違規駛入機車停等區之違規行為，且原告主觀上係
    有過失，顯可歸責。從而，被告依道交條例第60條第2 項第
    3 款規定，對原告裁處罰鍰900 元，核無違誤。原告訴請撤
    銷原處分，為無理由，應予駁回。
七、本件事證已臻明確，兩造其餘攻擊、防禦方法及所提證據，
    經核均與判決結果不生影響，爰不一一論列，併此敘明。
八、本件訴訟費用額確定為第一審裁判費300 元，爰依行政訴訟
    法第98條第1 項規定，由敗訴之原告負擔。
中　　華　　民　　國　　111 　年　　5 　　月　　12　　日
                  行政訴訟庭　法　官　徐  培  元
上為正本係照原本作成。
如不服本判決，應於判決送達後20日內，向本院提出上訴狀並表
明上訴理由（原判決所違背之法令及其具體內容或依訴訟資料可
認為原判決有違背法令之具體事實），其未載明上訴理由者，應
於提出上訴後20日內向本院補提理由書（上訴狀及上訴理由書均
須按他造人數附繕本，如未按期補提上訴理由書，則逕予駁回上
訴），並應繳納上訴裁判費新臺幣750元。
中　　華　　民　　國　　111 　年　　5 　　月　　12　　日
                              書記官  吳  文  彤